【裁判字號】    98,交聲,748
【裁判日期】    980622
【裁判案由】    聲明異議
【裁判全文】
臺灣高雄地方法院交通事件裁定         98年度交聲字第748號
原處分機關  高雄市政府交通局
異  議  人
即受處分人  甲○○
上列異議人即受處分人因違反道路交通管理處罰條例案件，對於
高雄市政府交通局98年3 月6 日所為之處分（原處分案號：高市
交裁字第裁32-L00000000號），聲明異議，本院裁定如下：
    主  文
原處分撤銷。
甲○○不罰。
    理  由
一、原處分意旨略以：異議人即受處分人甲○○於民國97年9 月
    22日下午4 時45分許，駕駛異議人配偶陳雙春所有之車牌號
    碼8976-XC 號自用小客車，行經台17線與台61線路口（嘉義
    縣布袋鎮○○段）時，因駕車行經有燈光號誌管制之交岔路
    口闖紅燈（自台17線紅燈左轉台61線），為警逕行舉發，並
    經原處分機關於98年3 月6 日依道路交通管理處罰條例第53
    條第1 項、第63條第1 項第3 款規定，對車主陳雙春裁處罰
    鍰新臺幣（下同）2,700 元，並記違規點數3 點，嗣經陳雙
    春不服舉發提出陳述，敘明駕駛人係異議人並檢附其駕照影
    本，而撤銷該處分，另依上開規定對異議人裁處2,700 元並
    記違規點數3 點等語。
二、聲明異議意旨略以：違反道路交通管理事件統一裁罰基準及
    處理細則第11條第1 項第4 款規定，逕行舉發者，應按已查
    明之資料填註車牌號碼、車輛種類、車主姓名及地址，並於
    通知單上方空白處加註逕行舉發之文字後，由舉發機關送達
    被通知人，復依道路交通管理處罰條例第90條第1 項規定，
    逾3 個月不得舉發，且書面行政處分應於依法送達時起，始
    對受處分人發生效力，然異議人迄今均未接獲違規之舉發通
    知單，僅於98年3 月11日收到裁決書，舉發通知單既未合法
    送達異議人，本件舉發業已超過3 個月之法定期間，自不得
    再對異議人為舉發之行政處分，該不得舉發之不利益應由國
    家機關承擔，爰依法聲明異議，請求撤銷原處分等語。
三、按違反道路交通管理事件統一裁罰基準及處理細則第11條第
    1 項第4 款規定，對於違反道路交通管理處罰條例之行為，
    應按其違反條款規定之受處罰對象，填製舉發違反道路交通
    管理事件通知單（下稱舉發違規通知單），並於被通知人欄
    予以勾記，逕行舉發者，應按已查明之資料填註車牌號碼、
    車輛種類、車主姓名或地址，並於通知單上方空白處加註逕
    行舉發之文字後，由舉發機關送達被通知人。次按違反道路
    交通管理處罰條例之行為，自行為成立之日起，行為有連續
    或繼續之狀態者，自行為終了之日起，逾3 個月不得舉發，
    道路交通管理處罰條例第90條第1 項前段定有明文。準此，
    交通違規行為之「違規舉發」，性質上固屬於公法上有相對
    人之書面意思通知，惟道路交通管理處罰條例第90條第1 項
    對違反道路交通管理事件通知單『逾3 個月不得舉發』之規
    定，其立法目的，除在於保障人民權益，避免法律關係遲不
    確定致生法秩序不安定外，同時亦在於防止舉發單位執行上
    之怠惰，並非「合法送達」與否之規定，倘舉發機關於違規
    行為之日起3 個月內填單付郵，僅係因受處分人未依規定變
    更車籍址等原因而無法送達，不論是否合法送達，當無舉發
    單位執行怠惰之疑慮，即應屬已完成前揭道路交通管理處罰
    條例第90條第1 項前段規定所指之舉發，亦即本條所稱之「
    舉發」並非以於行為成立之日起3 個月內有填掣違反道路交
    通管理事件通知單即已發生舉發效力，尚須於行為成立之日
    起3 個月內將違反道路交通管理事件通知單「交郵」，方生
    舉發效力（臺灣高等法院暨所屬法院90年法律座談會刑事類
    提案第24號研討結果，臺灣高等法院高雄分院97年度交抗字
    第270 號、第355 號裁定意旨可資參照）。又「本條例所定
    罰鍰之處罰，受處罰人接獲違反道路交通管理事件通知單後
    ，於十五日內得不經裁決，逕依第92條第3 項之罰鍰基準規
    定，向指定之處所繳納結案；不服舉發事實者，應於十五日
    內，向處罰機關陳述意見；其不依通知所定期限前往指定處
    所聽候裁決，且未依規定期限繳納罰鍰結案或向處罰機關陳
    述意見者，處罰機關得逕行裁決之。」道路交通管理處罰條
    例第9 條第1 項亦有規定，足見處罰機關如欲裁決處罰行為
    人，應以違反道路交通管理事件通知單已經合法舉發並送達
    為前提，如其送達不合法，自無從裁決處罰行為人。
四、經查：
  (一)本件違規前經舉發機關填製車主姓名、地址逕行舉發，並送
    達車主陳雙春，應到案日期為97年10月24日，嗣陳雙春於97
    年10月23日，陳報應歸責人即本件異議人之身分資料，有違
    反道路交通管理事件陳述單上所蓋交通事件裁決中心日期章
    1 枚在卷可稽（見本院卷第30頁），是陳雙春既已依道路交
    通管理處罰條例第85條第1 項規定，依法陳報應歸責人，處
    罰機關應即另行通知應歸責人到案依法處理。惟原處分竟仍
    於97年12月2 日對陳雙春予以裁決，經陳雙春向本院聲明異
    議（97年度交聲字第2935號），始撤銷對陳雙春之處分，另
    於98年2 月27日以高市交裁字第0980008749號函文檢送舉發
    違規通知單、採證照片等資料與本件異議人，通知異議人應
    於收文次日起15日內至高雄市政府交通局交通事件裁決中心
    繳納本件交通違規罰鍰，該函於98年3 月2 日以大宗掛號填
    單付郵，異議人並於98年3 月5 日領取上開函件等情，業經
    本院核閱上開97年度交聲字第2935號全卷無誤，並有98年3
    月2 日交寄大宗掛號函件存根1 紙、高雄市政府交通局98年
    2 月27日高市交裁字第0980008749號函暨檢附之舉發違規通
    知單、嘉義縣警察局布袋分局97年11月4 日嘉布警四字第09
    70031086號函及採證照片1 份，中華郵政股份有限公司高雄
    郵局郵務科98年5 月4 日函郵管字第0980000033號函暨檢附
    之國內快捷、包裹、掛號郵件查詢及普通掛函簽收收據1 份
    附卷可憑（見本院卷第34頁、第39頁至第45頁、第60頁至第
    63頁），是本件舉發完成時間應係98年3 月2 日，並於同年
    3 月5 日送達異議人甚明。
  (二)異議人固辯稱伊並未收到舉發違規通知單等語，然本件舉發
    違規通知單於98年3 月5 日送達異議人，已如上述，其此部
    分辯解，自不足採信。而原處分機關雖於98年2 月27日發函
    （原處分機關98年2 月27日高市交裁字第0980008749號函暨
    附件）告知異議人本件違規事實，舉發予其知悉，並於同年
    3 月5 日送達異議人，而已依道路交通管理處罰條例第85條
    第1 項規定處理，然本件違規時間為97年9 月22日，依前開
    道路交通管理處罰條例第90條前段之規定，原處分機關應於
    行為之日起3 個月內，即97年12月21另通知本件異議人到案
    ，是原處分機關於98年3 月2 日始交寄本件舉發違規通知單
    ，通知異議人到案處理，顯已逾3 個月之期限，揆之前揭法
    規及說明，應屬不得舉發，原處分機關猶對異議人逕予裁決
    ，於法自有未合。況陳雙春於97年10月23日即已陳報異議人
    為應歸責人，原處分機關竟仍於97年12月2 日逕對陳雙春予
    以裁罰，嗣經陳雙春聲明異議，始撤銷該處分另向異議人進
    行舉發，致逾3 個月期限，此乃原處分機關之疏失，尚不得
    由異議人承受此不利益。是以異議人另辯稱本件舉發已逾3
    個月期間等語，尚堪採信。
五、綜上所述，本件舉發已逾3 個月之期限，依法不得舉發，原
    處分機關逕對異議人予以裁罰，尚有未合。從而，本件異議
    為有理由，原處分應予撤銷，並為異議人不罰之諭知。
據上論斷，應依道路交通案件處理辦法第20條前段，裁定如主文
。
中    華    民    國    98    年    6     月    22    日
                      交通法庭    法  官  周佳佩
以上正本證明與原本無異。
如不服本裁定，應於收受送達後5 日內向本院提出抗告狀。
中    華    民    國    98    年    6     月    23    日
                                  書記官  王壹理


司法院資訊處製作；財團法人民間司法改革基金會備份。
